---
title: "Poročilo pri predmetu Analiza podatkov s programom R"
author: "Študent FMF"
output:
  html_document: default
  pdf_document:
    includes:
      in_header: lib/styles.sty
    latex_engine: xelatex
runtime: shiny
---

```{r setup, echo=FALSE, results='hide', message=FALSE, warning=FALSE}
knitr::opts_chunk$set(echo=FALSE, message=FALSE, warning=FALSE)

# Uvoz vseh potrebnih knjižnic
source("lib/libraries.r", encoding="UTF-8")
```

## Izbira teme

Za projekt sem si izbrala temo **Analiza turizma v Evropski Uniji**. Posvetila sem se analizi sodelovanja prebivalcev posameznih držav v turizmu, ga povezala z lokacijo potovanja, spolom in izobrazbo. Nato sem preučila potrošnjo in količino opravljenih izletov, za konec pa sem še
raziskala povezavo turizma s povprečno neto plačo. 

## Obdelava, uvoz in čiščenje podatkov

```{r uvoz}
source("uvoz/uvoz.r", encoding="UTF-8")
```
Podatke za analizo sem črpala iz csv tabel Eurostata in pa html tabele iz Wikipedie. Zbrala sem jih v tri glavne tabele, ki sem jih kasneje uporabljala pri analizi. 

**tablela_izobrazba_sodelovanje** predstavlja delež sodelujočih ljudi v turizmu po posameznih državah in stopnjo izobraženosti. V tabelo sem zajela podatke vseh držav EU od leta 2012 do 2020.
Stolpci: Leto, Država, Spol, Odstotek sodelujočih v turizmu znotraj države, Odstotek sodelujočih v turizmu izven države, Odstotek vseh sodelujočih, Odstotek ljudi s primarno izobrazbo, Odstotek ljudi s sekundarno izobrazbo, Odstotek ljudi s terciarno izobrazbo.

**tabela_potrosnja_izleti** prikazuje potrošnjo in število izletov(ena nočitev ali več) prebivalcev po državah. V tabelo sem zajela podatke vseh držav EU od leta 2012 do 2019.
Stolpci: Leto, Država, Namen, Lokacija, Število potovanje, Povprečna potrošnjan na izlet, Povprečna potrošnja na noč, Skupna potrošnja.

**tabela_place_potrosnja** prikazuje povprečno neto plačo in povprečno potrošnjo na noč oz. na izlet v državah EU. Ker iz html tabele nisem dobila podatkov za vse države EU, sem jih vključila le 22, zajela pa sem podatke med leti 2012 in 2018.
Stolpci: Leto, Država, Plača, Povprečna potrošnja na izlet, Povprečna potrošnja na noč

Pri vizualizaciji sem uporabila še dve manjši tabeli:
**Potovanja.Skupaj** prikazuje število potovanj vseh članic EU skupaj od leta 2012 do 2019.
**Potrošnja.Skupaj** prikazuje skupno potrošnjo v turizmu vseh članic EU od leta 2012 do 2019.

## Analiza in vizualizacija podatkov

```{r vizualizacija, results='hide'}
source("vizualizacija/vizualizacija.r", encoding="UTF-8")
```

```{r graf1, echo=FALSE, fig.align='center', fig.height = 7}
graf1
```

```{r graf2, echo=FALSE, fig.align='center', fig.height = 7}
graf2
```
Za začetek, sem želela analizirati vpliv spola na sodelovanje v turizmu med visoko in nizko izobraženimi med leti 2012 in 2020. Izmed držav EU sem izbrala 6 držav z najvišjo (graf1) in 6 z najnižjo (graf2) stopnjo terciarne izobrazbe. Razvidno je, da se tako pri prvem kot pri drugem naboru držav udeležba ljudi v turizmu med moškimi in ženskami pretirano ne razlikuje. Razlike so med grafoma opazne le v višini odstotka udeleženih, čemur se bom posvetila tudi v enem od naslednjih grafov.

```{r graf3, echo=FALSE, fig.align='center', fig.height = 7}
graf3
```
Graf na bolj nazoren način prikazuje, da spol ni pomemben faktor pri sodelovanju v turizmu.





```{r graf4, echo=FALSE, fig.align='center', fig.height = 7}
graf4
```


```{r graf5, echo=FALSE, fig.align='center', fig.height = 7}
graf5
```

Grafa prikazujeta sodelovanje v turizmu med visoko (graf4) in nizko (graf5) izobraženimi državami glede na lokacijo med leti 2012 in 2020. Države sem izbrala enako kot pri prvih dveh grafih. Razvidno je, da stopnja izobrazbe vpliva na lokacijo potovanja. V državah z višje izobraženim prebivalstvom je namreč večji odstotek ljudi, ki potujejo tudi v tujino, v državah z nižje izobraženimi pa je turizem znotraj države po večini veliko bolj pogost, kot turizem v tujini.

Potrebno je poudariti, da so med sodelujoče v turizmu izven države šteti vsi prebivalci, ki so se udeležili turizma v tujini, ob tem pa so se lahko udeležili tudi turizma znotraj države.




```{r graf6, echo=FALSE, fig.align='center', fig.height = 7}
graf6
```
Na grafu je prikazana skupna potrošnja v državah EU od leta 2012 do 2019. Potrošnja se skozi prva štiri leta ne spreminja veliko, veliko povečanje pa je opazno med leto 2015-2018.

```{r graf7, echo=FALSE, fig.align='center', fig.height = 7}
graf7
```
Na grafu je prikazano skupno število potovanj v državah EU od leta 2012 do 2019. Povečini potovanja naraščajo, še posebaj pa je opazen skok med leti 2015-2018.




```{r graf8, echo=FALSE, fig.align='center', fig.height = 7}
graf8
```
Graf prikazuje povezava med povprečno neto plačo in potrošnjo v turizmu v EU. Plačo sem primerjala s povprečno potrošnjo na izlet in povprečno potrošnjo na noč. Iz grafa lahko sklepamo, da ljudje ob višjih plačah več trošijo v turizmu.

 
```{r graf9, echo=FALSE, fig.align='center', fig.height = 7}
graf9
```
Kot sem že prej omenila sem raziskala tudi vpliv izobrazbe na sodelovanje v turizmu. Iz grafa je razvidno, da z visoko izobrazbo narašča tudi zanimanje za turizem.


```{r zemljevid, echo=FALSE, fig.align='center', fig.width = 12, fig.height = 10}
zemljevid
```
Na zemljevidu so prikazane države EU glede na odstotek sodelujočih v turizmu leta 2020.

## Napredna analiza podatkov

```{r analiza}
source("analiza/analiza.r", encoding="UTF-8")
```
Pri napredni analizi sem se najprej lotila razvrščanja v skupine. Za podatke sem izbrala odstotek sodelovanja ljudi v turizmu po posameznih državah Evropske Unije leta 2020.


hierarhicno_razvrscanje <- plot(
  dendrogram,
  labels = Drzave,
  ylab = "višina",
  main = NULL
)

Hierarhično razvrščanje sloni na združevanju manjših skupin držav v večje.


```{r d_kolena, echo=FALSE, fig.align='center'}
d_kolena
```
Diagram prikazuje spreminjanje razdalje med skupinami v vsakem koraku združevanja, z modro pa so označena kolena. V tem primeru so kolena na mestih 3, 4, 6, 8, 11, 12, 16, 18, 19 in 21.



```{r d_obrisi1, echo=FALSE, fig.align='center'}
d_obrisi1
```

```{r d_obrisi2, echo=FALSE, fig.align='center'}
d_obrisi2
```


Diagram s škatlami ponazori porazdelitve vrednosti obrisov za vse primere za različne vrednosti števila skupin k. Rdeče pike in črta ponazorijo spremembe povprečij obrisov s spreminjanjem števila skupin. Modra pika pa ustreza optimalnemu številu skupin. Na diagramih je optimalno število skupin k=2 in k=4, zato bom v nadaljevanju prikazala porazdelitev v 2 in 4 skupine.


```{r diagram_skup1, echo=FALSE, fig.align='center'}
diagram_skup1
```
Optimalno število skupin: k = 2.



```{r diagram_skup2, echo=FALSE, fig.align='center'}
diagram_skup2
```
Optimano_število_skupin: k = 4.



V naslednjem koraku, sem želela s pomočjo strojnega učenja in metode prečnega preverjanja poiskati model, ki bi se dobro prilegal podatkom.

Čeprav sem prej že prikazala povezavo med visoko stopnjo izobrazbe ter sodelovanjem v izvendržavnem turizmu, sem s pomočjo naslednjega grafa ugotovila, da so podatki o odstotku vseh sodelujočih v turizmu in o terciarni izobrazbi prebivalcev bolj povezani.

povezave <- ggpairs(tabela_napovedovanje)
print(povezave)



```{r graf_precno_preverjanje, echo=FALSE, fig.align='center'}
graf_precno_preverjanje
```
Z metodo prečnega preverjanja sem želela poiskati model, ki bi se dobro prilegal podatkom. Preizkusila sem modele do vključno stopnje pet in izbrala tistega z najmanjšo kvadratno napako. Na grafu je prikazano gibanje spremenljivke odstotek vseh sodelujočih v odvisnosti od spremenljivke odstotek prebivalcev s terciarno izobrazbo. 



S pomočjo strojnega učenja sem želela še napovedati gibanje celotne potrošnje Evopske unije v letu 2020.

```{r napoved_graf, echo=FALSE, fig.align='center'}
napoved_graf
```
Na grafu lahko vidimo že znane podatke o gibanju potrošnje v Evropski Uniji med leti 2012 in 2019, podatek za leto 2020 pa je napoved. Po napovedi naj bi bila torej potrošnja leta 2020 bistveno manjša kot leta 2019.


**Zaključek**
V mojem projektu sem preučevala turizem v državah Evropske Unije. Pri tem sem ugotovila, da tako potrošnja kot število izletov v EU naraščata, največji preskok za zanimanje v turizmu se je zgodil med leti 2015 do 2018, zadnji dve leti pa se vedno bolj ustaljuje. Prevrila sem tudi vpliv nekaterih spremenljivk na sodelovanje v turizmu in prišla do zaključka, da spol ne igra posebne vloge, saj so moški in ženske enako udeleženi v turizmu, izobrazba po drugi strani, pa predstavlja večji vpliv na dogajanje. Razlika je opazna tako v odstotku sodelujočih prebivalcev kot tudi v izbiri lokacije. Visoko stopnjo izobrazbe lahko namreč povezujemo z večjim zanimanjem za obisk tujih držav. Lotila sem se tudi preučevanja povezave med povprečno neto plačo prebivalcev in povprečno potrošnjo na noč oz. na izlet. Opazno je, da ljudje ob večjih plačah tudi več sredstev namenjajo za udobnejše nastanitve in dražja potovanja.

V napredni analizi sem države razdelila v štiri skupine. Takoje je opazno,da Luxemburg zelo izstopa, saj je zaradi velikosti sodelovanje v znotraj državnem truizmu precej drugačno kot pri večjih državah. Zato je edini možni turizem, turizem v tujini, ki pa je zato v Luxemburgu zelo popularen. 
S strojnim učenjem, sem prišla do ugotovitve, da bo celotna potrošnja Evropske unije leta 2020 padla. Rezultate bi sicer lahko primerjala z dejanskim stanjem leta 2020, ampak je očitno, da je potrošnja padla tudi zaradi drugih razlogov (Covid), tako, da težko rečem, če so moje napovedi napovedale pravilno.
V zadnjem koraku sem ugotovila, da visoka stopnja izobrazbe najbolj vpliva na sodelovanje v turizmu na sploh (ne le v tujini), kar bi lahko pomenilo, da bolj izobraženi ljudje kažejo večje zanimanje za spoznavanje drugih delov sveta.



```{r shiny}
#shinyAppDir("shiny", options=list(width="100%", height=600))
```
